臺灣臺中地方法院刑事判決　　　　　　　　　　　　九十一年度易字第二六一號
　　公　訴　人　臺灣臺中地方法院檢察署檢察官
　　被　　　告　乙○○
　　　　　　　　丙○○
右列被告因侵占遺失物案件，經檢察官聲請簡易判決處刑（九十一年度偵字第六三九
二號），經本院臺中簡易庭認為不宜以簡易判決處刑（九十一年度中簡字第一六七九
號），而簽移本院刑事庭審理，本院依通常程序判決如左：
    主  文
乙○○、丙○○均無罪。
    理  由
一、公訴人聲請簡易判決處刑意旨略以：被告丙○○為設於臺中市○○路二六四之五
    號盛麟機車行之負責人，於民國（下同）八十九年十二月間，接受某年籍不詳之
    顧客送修車牌號碼ＭＸＳ─一一七之重機車一輛（比雅久廠牌，一九九七年份，
    八二ＣＣ，紅色，引擎號碼P0000000，該機車為甲○○所有而交由其弟王偉誠使
    用，業於八十九年四月廿三日廿時許，在臺中市○區○○路二０九號前失竊）。
    被告丙○○因該顧客送修後久未取回該機車，又無法聯絡且無該車之來源證件，
    竟意圖為自己不法之所有，將該機車及車牌予以侵占入己，並於九十一年三月間
    將該機車（除引擎及牌照外）以廢鐵賣給不知情之王忠山，至該ＭＸＳ─一一七
    號車牌則於九十一年二月五日送給知情之乙○○，乙○○亦意圖為自己不法之所
    有，將該離原車主本人持有之ＭＸＳ─一一七號車牌一面，收受後懸掛於其父江
    正男所有之已註銷牌照之機車上，供己使用而予以侵占。嗣於九十一年三月廿八
    日廿三時卅分許，乙○○騎乘上開其父江正男所有之已註銷機車，懸掛ＭＸＳ─
    一一七號牌照，經過台中縣太平市○○路○段廿五號前，為警當場查獲，扣得Ｍ
    ＸＳ─一一七號牌照一面，因認被告所為係各涉犯刑法第三百三十七條之侵占離
    本人所持有物之罪嫌云云。
二、按犯罪事實應依證據認定之，無證據不得推定其犯罪事實；不能證明被告犯罪者
    ，應諭知無罪之判決；刑事訴訟法第一百五十四條、第三百零一條第一項分別定
    有明文。又按認定不利於被告之事實，須依積極證據，苟積極證據不足為不利於
    被告事實之認定時，即應為有利於被告之認定，更不必有何有利之證據。另按事
    實之認定，應憑證據，如未能發現相當證據，或證據不足以證明，自不能以推測
    或擬制之方法，以為裁判基礎。復按認定犯罪事實所憑之證據，雖不以直接證據
    為限，間接證據亦包括在內；然而無論直接或間接證據，其為訴訟上之證明，須
    於通常一般之人均不致有所懷疑，而得確信其為真實之程度者，始得據為有罪之
    認定，倘其證明尚未達到此一程度，而有合理之懷疑存在時，事實審法院復已就
    其心證上理由予以闡述，敘明其如何無從為有罪之確信，因而為無罪之判決，尚
    不得任意指為違法。最高法院三十年度上字第八一六號判例、四十年度台上字第
    八六號判例、七十六年度台上字第四九八六號判例可資參照。本案公訴人認被告
    丙○○、乙○○涉有上開犯行，係以被告丙○○、乙○○均坦承右揭犯行不諱，
    核與證人王忠山之證詞及被害人王偉誠之指述相符，並有車輛竊盜車牌失竊資料
    個別查詢報表、贓物認領保管單在卷可資附卷云云為其論述之依據。惟查：
  (一)被告丙○○辯稱：系爭機車係於八十九年十二月或九十年一月間，由一姓名年籍
    均不詳之人簽來修理，當時該車之引擎已然故障，送修之人即表明要先將引擎拆
    下帶回去再決定是否要花錢修理，然而該姓名年籍不詳之人竟遲至九十一年二月
    間仍未將該機車取回，由於車輛已無引擎且車體破舊，故而通知專門收受廢鐵之
    證人王忠山前來回收，沒有要侵占別人的東西等語。經查，系爭車輛乃八十六年
    份之機車，早於被告所稱之姓名年籍不詳之客戶送修之前即已失竊等節，業據該
    車之使用人王偉誠於警訊中陳明在卷，堪可認定；又被告丙○○係從事修理機車
    業務之人，平日接受他人牽機車來修理，乃屬平常，所辯該車係由他人牽來修理
    且當時引擎業經該他人拆下取走等節，並無違一般之事理，堪可採信，則該系爭
    機車當係由不知名之人所竊取而後輾轉由不知名之人士送至被告丙○○經營之車
    行修理一情，應可認定。又被告丙○○確實係以回收廢鐵之名義將該系爭機車之
    車體（無引擎及牌照）交由證人王忠山一節，亦據證人王忠山於偵查時到庭證述
    綦詳，堪信為真實。該機車輾轉由被告丙○○所供稱之姓名年籍均不詳之人牽至
    被告丙○○之機車行修理，惟該車之引擎早已不在，且該車於九十一年二月間被
    告丙○○將之交由收受廢鐵之證人王忠山之際，已有五年之車齡，證人王忠山亦
    逕將之以廢鐵回收，顯然該車之車齡狀況已老舊，又該車輛經姓名年籍不詳之人
    牽至被告丙○○之機車行修理後，竟長達兩年未來牽回，應可認定該人已有拋棄
    該系爭機車之意思，系爭機車既處於無人為實際占有之狀態，應屬脫離本人持有
    之物無誤，合先敘明。次查，被告丙○○固將系爭機車交由回收廢鐵之證人王忠
    山收受之行為，惟該車車齡、車況均已老舊且並無引擎等情，已如前述，且被告
    丙○○亦供稱：該車之車體只賣了一百元，顯然該車之價值已甚低，且該將系爭
    機車簽來修理之人於解釋上應有拋棄該系爭機車之意思，亦如前述，則本件被告
    丙○○基於該機車已無甚價值且置放於車行內為時已久，遂逕通知回收廢鐵之人
    前來進行回收，難認其主觀上有易持有為所有之不法意圖存在，實難以刑法第三
    百三十七條之侵占脫離本人持有之物罪相繩。
  (二)至被告乙○○則辯稱：因為所騎乘之父親之舊機車已無車牌，為怕遭警察攔檢，
    遂向被告丙○○詢問有無車牌可供使用，被告丙○○即稱其有一台車要報廢，可
    以提供該車之車牌供其使用，不知該車牌係失竊車輛之車牌等語。按刑法上之侵
    占罪，以持有他人之物而實行不法領得之意思為構成條件，自必須所侵占之物，
    於不法領得以前，即已在其實力支配之下，始與持有之要素相符，最高法院二十
    年上字第一五七三號著有判例可資參照。經查：本件被告乙○○取得系爭車牌乃
    係出於被告丙○○之交付，並非先基於何法律上或契約上之原因而為其持有等情
    ，已據被告丙○○供述甚詳，實難認被告乙○○取走該車牌之行為有何侵占脫離
    他人持有之物之罪嫌。況系爭機車既已遭原占有人拋棄，該車輛及其車牌即難認
    係刑法上財產犯罪所保護之客體，則被告乙○○自被告丙○○處拿取該車牌使用
    ，充其量僅係妨害車輛車籍之管理，尚難認定有何如本院臺中簡易庭移送意旨中
    所述之收受贓物之罪嫌；縱被告乙○○所為係犯收受贓物之罪，惟與本件公訴人
    起訴之侵占脫離他人持有之物罪間，亦非屬同一之基本社會事實，應由公訴人另
    行為適法之處理，尚難竟予變更起訴法條而為判決，附此敘明。
  (三)此外，本院復查無其他積極證據足資認定被告丙○○、乙○○二人確有公訴人所
    指之侵占脫離本人持有之物之犯行，綜據前(一)、(二)所述，本件被告二人之犯罪既
    屬不能證明，依法應諭知無罪之判決。
據上論斷，應依刑事訴訟法第四百五十二條、第三百零一條第一項，判決如主文。
中      華      民      國      九十一    年    十一    月    二十七    日
                            臺灣臺中地方法院刑事第七庭
                                        法  官 林學晴
右正本證明與原本無異。
如不服本判決，應於送達後十日內向本院提出上訴狀 （須附繕本） ，上訴於台灣高
等法院台中分院。
                                        書記官
中      華      民      國      九十一    年    十一    月    二十七    日
